【裁判字號】    90,訴,2195
【裁判日期】    901228
【裁判案由】    清償借款
【裁判全文】
臺灣臺中地方法院民事判決  九十年度訴字第二一九五號
    原      告  彰化商業銀行股份有限公司
    法定代理人  乙○○
    訴訟代理人  丙○○
    被      告  丁○○
    訴訟代理人  甲○○
                林明哲
右當事人間請求清償借款事件，本院判決如左：
    主      文
原告之訴駁回。
訴訟費用由被告負擔二分之一，餘由原告負擔。
    事      實
甲、原告方面：
一、聲明：被告應給付原告新台幣（下同）三百三十七萬八千六百零七元，及如附表一所示
    之利息與違約金。
二、陳述：訴外人台灣銨顧實業有限公司於民國八十七年八月二十五日，邀同另訴外人謝森
    富為連帶保證人，由謝森富向原告簽立「授信約定書」及「保證書」，約定就台灣銨顧
    實業有限公司現在（含過去所負，現在尚未清償）及將來對原告所負之借款、票據、墊
    款、透支、保證、損害賠償等及其他一切債務，願以本金五千萬元為限，連同其利息、
    違約金、損害賠償金及其他從屬於主債務之負擔，與主債務人台灣銨顧實業有限公司負
    連帶清償責任。嗣台灣銨顧實業有限公司於八十九年三月三十一日起向原告借款三筆，
    金額共計五百八十萬元（其到期日、利率詳如附表二所示），台灣銨顧實業有限公司並
    簽發內容相同之本票三紙交付原告。雙方並約定如未按期攤還本金或繳納利息時，除仍
    按上開利率計算遲延利息外，並應就逾期在六個月以內者，按上開利率百分之十，超過
    六個月者，超過部份按上開利率百分之二十計付違約金。詎台灣銨顧實業有限公司自八
    十九年十二月起，即未依約攤還本息，總計尚餘本金三百三十七萬八千六百零七元及如
    附表一所示之利息、違約金迄未清償，經原告屢次催討未果，而連帶保證人謝森富已於
    八十八年十月二十一日死亡，為此爰依連帶保證之法律關係，請求謝森富之繼承人即被
    告，清償如訴之聲明所載之本金、利息及違約金。
三、對被告抗辯所為之陳述：八十八年十月二十一日謝森富死亡後，其家屬並未通知原告，
    被告不能執系爭借款發生於謝森富死亡後為由，抗辯不負連帶清償之責。
四、證據：提出本票三紙、放款支出傳票及放款轉入報告書各五紙、授信約定書、保證書、
    繼承系統表、基本放款利率變動公文（含變動表）等各一紙（均為影本）為證。
乙、被告方面：
一、聲明：原告之訴駁回。
二、陳述：謝森富與原告間所訂立之連帶保證契約，已因謝森富死亡之事實而終止；系爭借
    款既係發生於連帶保證契約已終止之後，原告自無請求謝森富之繼承人即被告清償系爭
    借款之權利。
三、證據：請求訊問證人曾少玲。
    理      由
一、本件原告起訴主張：訴外人台灣銨顧實業有限公司於八十七年八月二十五日，邀同另訴
    外人謝森富為連帶保證人，由謝森富向原告簽立「授信約定書」及「保證書」，約定就
    台灣銨顧實業有限公司現在（含過去所負，現在尚未清償）及將來對原告所負之借款、
    票據、墊款、透支、保證、損害賠償及其他等一切債務，願以本金五千萬元為限，連同
    其利息、違約金、損害賠償金及其他從屬於主債務之負擔，與主債務人台灣銨顧實業有
    限公司負連帶清償責任。嗣台灣銨顧實業有限公司於八十九年三月三十一日起向原告借
    款三筆，金額共計五百八十萬元（其到期日、利率詳如附表二所示），並由台灣銨顧實
    業有限公司簽發內容相同之本票三紙交付原告。雙方並約定如未按期攤還本金或繳納利
    息時，除仍按上開利率計算遲延利息外，並應就逾期在六個月以內者，按上開利率百分
    之十，超過六個月者，超過部份按上開利率百分之二十計付違約金。詎台灣銨顧實業有
    限公司自八十九年十二月起，即未依約攤還本息，總計尚餘本金三百三十七萬八千六百
    零七元及如附表一所示之利息、違約金迄未清償，經原告屢次催討未果，而連帶保證人
    謝森富於八十八年十月二十一日死亡，被告為謝森富之繼承人等情，業據原告提出前揭
    授信約定書、保證書各一紙、本票三紙、放款支出傳票及放款轉入報告書各五紙、基本
    放款利率變動公文連同變動表及繼承系統表等各一紙為證，復為被告所不爭執，原告此
    部分之主張，自堪信為真正。
二、被告以：謝森富與原告間所訂立之連帶保證契約，應於謝森富八十八年十月二十一日死
    亡時，即行終止，而系爭借款係發生於連帶保證契約終止之後，原告並無請求謝森富之
    繼承人即被告連帶清償系爭借款之權利等語，資為抗辯。原告雖謂：謝森富死亡後，其
    家屬並未通知原告，被告仍應負連帶清償系爭借款之責等語。惟：（一）按一般保證債
    務固非如人事保證，保證人依人事保證契約所負擔之債務，具有近於一身專屬之性質，
    因於保證人死亡、破產或喪失行為能力之情形下，人事保證關係當然消滅（民法第七百
    五十六條之七第二款參照）。然一般保證於特殊情形下，如保證人所承擔之債務，亦具
    有近於一身專屬之性質時，亦應類推適用上揭條文之規定，認保證契約因保證人之死亡
    、破產或喪失行為能力而終止，以符法理。
  （二）本件訴外人謝森富向原告簽立之「授信約定書」及「保證書」，係約定謝森富就台
        灣銨顧實業有限公司現在（含過去所負，現在尚未清償）及將來對原告所負之一切
        債務，願以本金五千萬元為限，連同其他從屬於主債務之負擔，與主債務人台灣銨
        顧實業有限公司負連帶清償責任（保證書前言及一般條款第一條、授信約定書一般
        條款第一條等參照）。是依該連帶保證契約之內容，除於保證債務之本金定有上限
        外，對於保證債務發生之期間、次數等，皆未有所限定，其保證責任自具有相當之
        不確定性；復從其保證債務之本金上限為五千萬元，對於通常之自然人而言，皆屬
        相當鉅大之數額以觀，本件連帶保證契約，對於保證人而言，自有近於一身專屬之
        性質，因依前開說明，應認系爭連帶保證契約已於保證人謝森富死亡時當然終止，
        原告對於保證契約終止後新發生之借款債務，無請求謝森富之繼承人即被告負連帶
        清償責任之權。
  （三）又系爭連帶保證契約既因謝森富之死亡而當然終止，即不因被告或謝森富之家屬有
        無通知原告而影響，是原告對於被告抗辯所為之陳述，並無可採，證人曾少玲於本
        院所為之證言，亦與本件判決之認定無影響，併此敘明。
三、從而，本件原告請求被告給付如訴之聲明第一項所示之金額、利息及違約金，於法無據
    ，應予駁回。又原告曾經兩度聲明撤回訴訟，並於言詞辯論時，當庭表示不會就本件請
    求另行起訴，業經記載於言詞辯論筆錄，惟被告仍執意訴訟，就此部分已逾其防衛權利
    所必要，自應令其負擔部分之訴訟費用。
四、據上論結：本件原告之訴為無理由，依民事訴訟法第七十八條、第八十一條第一款，判
    決如主文。
中      華      民      國    九十      年   十二    月      二十八     日
                                臺灣臺中地方法院民事第四庭
~B審判長法  官  張恩賜
~B      法  官  王金洲
~B      法  官  鄧敏雄
右為正本係照原本作成
如不服本判決，應於判決送達後二十日內，向本院提出上訴狀。
中      華      民      國    九十      年      十二    月    二十八    日
~B法院書記官  黃惠君


司法院資訊處製作；財團法人民間司法改革基金會備份。
